臺灣臺北地方法院民事簡易判決
     110年度北簡字第14274號
原      告  林瑞玲
訴訟代理人  鄭皓軒律師
            陳士綱律師  
複  代理人  李臻雅律師
被      告  禾樂視覺有限公司

法定代理人  黃宇揚
訴訟代理人  施汎泉律師
            盧于聖律師
上列當事人間損害賠償事件，本院於民國111年8月1日言詞辯論
終結，判決如下：
    主      文
原告之訴及假執行之聲請均駁回。
訴訟費用新臺幣13,969元由原告負擔。
    事實及理由
一、按簡易訴訟訴狀送達後，原告不得將原訴變更或追加他訴，
    但請求之基礎事實同一、擴張應受判決事項之聲明者，不在
    此限；被告於訴之變更或追加無異議，而為本案之言詞辯論
    者，視為同意變更或追加，民事訴訟法第436 條第2 項、第
    255 條第1 項但書第2款、第3 款、第2項分別定有明文。原
    告原起訴馬斯特國際有限公司為被告，並聲明：被告應給付
    原告新臺幣（下同）414,342元，及自起訴狀繕本送達翌日
    起至清償日止，按年息5%計算之利息；嗣變更被告為禾樂視
    覺有限公司，並擴張聲明為：被告應給付原告1,305,838元
    ，及自起訴狀繕本送達翌日起至清償日止，按年息5%計算之
    利息（見本院卷第97、207-215、229、233頁）。核與上開
    規定相符，應予准許。
二、原告主張：伊於民國110年3月14日至臺北市○○區○○路0段000
    巷0弄00號「Holo+FACE」仁愛店照相館（下稱系爭照相館）
    拍照，因室內樓梯（下稱系爭樓梯）窄小，樓梯第1階經丈
    量級高20.1公分，且未設置扶手或加註警語標示，樓梯設置
    已違反建築技術規則之規範；又樓梯梯面凹凸不平，妝髮區
    之化妝品、髮品使用時易有濕氣、粉末飄散於地，造成樓梯
    濕滑而存有安全之虞；再系爭樓梯止滑條僅2.5公分，與市
    售5公分相比，顯難達防滑效果，可見被告未提供可合理期
    待之安全性場所，致原告踩上樓梯第1階時因地面不平或濕
    滑而重心不穩，又因級高不均導致右腳未能於第2階踩穩而
    摔倒受傷；另被告公司員工自原告前快速經過阻擋原告通行
    之路，上樓梯時擠壓原告步行空間，致原告無從注意樓梯而
    摔倒，經送至國泰綜合醫院（下稱國泰醫院）急診後醫師診
    斷為左手脫臼、骨折及韌帶受傷，同年3月16日至中山醫療
    社團法人中山醫院（下稱中山醫院）接受左肱股骨折內固定
    術，再於同年5月7日至中山醫院進行左肩旋轉肌腱及肩關節
    盂唇韌帶修補手術，另於110年9月30日至國立臺灣大學醫學
    院附設醫院進行反置式全人工肩關節置換手術，因而受有財
    產上及非財產上損失，為此依民法第184條第1項前段、第18
    8條第1項、第193條、第195條、消費者保護法第7條規定請
    求被告賠償1,305,838元，請求項目如下：㈠醫療費用248,33
    9元；㈡交通費12,580元；㈢不能工作損失192,000元（＝月薪2
    4,000元×8月）；㈣精神慰撫金200,000元，上開共計652,919
    元；另依消費者保護法第51條請求1倍之懲罰性賠償金652,9
    19元，以上共計1,305,838元。並聲明：㈠被告應給付原告新
    臺幣1,305,838元，及自起訴狀繕本送達翌日起至清償日止
    ，按年息5%計算之利息；㈡願供擔保請准宣告假執行。
三、被告則以：伊公司經營之「Holo+FACE」仁愛店，連結粧髮
    區與接待區之室內樓梯，為木紋地板鋪面，各階前端均設防
    滑鋁條，級寬、級高與級深之規格，均符合建築技術規則設
    計施工編之標準，其總高度未超過1公尺且兩側為完整壁體
    ，並無裝設扶手之義務，原告跌倒前已完成化妝，伊員工指
    引時亦提醒留意台階，已充分告知原告樓梯存在，並無設置
    警示標語之義務，伊提供之樓梯已符合可合理期待之安全性
    （縱第2階級高略高於標準0.1公分，仍屬容許誤差範圍）；
    原告跌倒原因係因未正確踏步、未空出雙手平衡，與樓梯設
    置與結構規格、有無扶手、防滑措施與警示標語之間不具相
    當因果關係；又伊公司員工當時先以手勢指示，請原告先行
    通過，口頭告知「注意樓梯」，始跟在原告後方移動，2人
    並無肢體接觸，原告走完樓梯時突然右腳無力而跌倒，伊公
    司員工立刻上前詢問攙扶，並通知救護車到場送醫檢查，並
    無原告所指伊員工執行職務時之不法侵害行為；退步言，若
    伊有損害賠償義務，除原告受傷當日急診外，其餘醫療費用
    、交通費用、不能工作損失、慰撫金均無因果關係；另原告
    未注意步伐、不當術後照顧，為其左肩傷勢與後續併發症之
    共同原因，使損害擴大，原告亦與有過失等語置辯。並聲明
    ：㈠原告之訴駁回；㈡如受不利判決，願供擔保免為假執行。
四、本院之判斷：
  ㈠原告主張其於110年3月14日至被告經營之「Holo+FACE」仁愛
    店拍照，步行於室內樓梯時跌倒在地（下稱系爭事故）而受
    傷，並急診送醫之事實，業據提出照相館樓梯照片、國泰醫
    院診斷證明書等件為證，且為被告所不爭執，堪信為實。
　㈡原告請求被告賠償因系爭事故所受損害，以原告所指責任原
    因事實與所受損害間，具有相當因果關係為前提：
　　按損害賠償之債，以有損害之發生及有責任原因之事實，並
    二者之間，有相當因果關係為成立要件（最高法院48年度台
    上字第481號判例意旨參照）。不論其發生係源於侵權行為
    、債務不履行或法律之特別規定均相同。所謂相當因果關係
    乃由「條件關係」及「相當性」所構成，必先肯定「條件關
    係」後，再判斷該條件之「相當性」，始得謂有相當因果關
    係，該「相當性」之審認，必以行為人之行為所造成之客觀
    存在事實，為觀察之基礎，並就此客觀存在事實，依吾人智
    識經驗判斷，通常均有發生同樣損害結果之可能者，始足稱
    之；若侵權之行為與損害之發生間，僅止於「條件關係」或
    「事實上因果關係」，而不具「相當性」者，仍難謂該行為
    有「責任成立之相當因果關係」，或為被害人所生損害之共
    同原因（最高法院101年度台上字第443號判決意旨參照）。
    此項要件，於依消費者保護法規範之企業經營者損害賠償之
    情形，亦無例外。此觀消費者保護法第7 條第3 項：「企業
    經營者違反前2 項規定，『致』生損害於消費者或第三人時，
    應負連帶賠償責任……」、同法第51條：「依本法所提之訴訟
    ，因企業經營者之故意『所致』之損害，消費者得請求損害額
    5 倍以下之懲罰性賠償金，但因重大過失『所致』之損害，得
    請求3 倍以下之懲罰性賠償金，因過失『所致』之損害，得請
    求損害額1 倍以下之懲罰性賠償金」等規定即明。故消費者
    依該等規定請求損害賠償，仍應就企業經營者提供之服務欠
    缺安全性與致生損害間具有相當因果關係，負舉證責任（最
    高法院103年度台上字第2120號判決意旨參照）。準此，原
    告依侵權行為法律關係、消費者保護法第7條請求被告賠償
    因系爭事故所受損害，自應以原告所指責任原因事實與所受
    損害間，具有相當因果關係為前提。
　㈢本件難認原告所指責任原因事實與所受損害間具有相當因果
    關係：
　  原告主張系爭樓梯窄小、樓梯級高違反建築技術規則、梯面
    凹凸不平、未裝設扶手或加註警語標示、止滑條僅2.5公分
    等，違反作為義務而有過失；另被告之員工自其面前快速通
    過阻擋其通行，並擠壓其步行空間致其跌倒云云，此為被告
    所否認，並以前詞置辯。是依前述舉證責任分配之法則，原
    告自應就其上樓梯時跌倒係因上開原因所致，且有相當因果
    關係存在一節，負舉證責任。經查：
　1.原告主張系爭樓梯第1階（由低處即粧髮區起算為第1階）級
    高20.1公分違反建築技術規則云云，並提出兩造會同測量照
    片（見本院卷一第487頁）為證。按建築技術規則建築設計
    施工編第33條規定：「建築物樓梯及平臺之寬度、梯級之尺
    寸，第4類建築物樓梯級高尺寸應於20公分以下」；參考臺
    北市建築管理自治條例第23條規定：「建築物不得突出法定
    之建築線、牆面線或基地地界線；其勘驗尺寸及竣工尺寸應
    合於下列之容許誤差：一、建物物各層樓地板面積誤差3%以
    下，且未逾3平方公尺。其他各部分尺寸誤差2%以下，且未
    逾10公分」。依原告測得樓梯第1階級高20.1公分，並考量
    上開勘驗尺寸容許誤差（20公分之尺寸誤差為0.4公分），
    加計至木質地板及止滑條厚度，系爭樓梯尚符合上開建築技
    術規則所定級高20公分之規範。
　2.原告主張系爭未設置扶手、樓梯窄小、凹凸不平云云。惟按
    建築技術規則建築設計施工編第36條規定：「...樓梯高度
    在1公尺以下者得免裝設扶手」。查系爭樓梯係位於粧髮區
    至接待區之間，設置2階，有監視錄影翻拍照片、平面配置
    圖、樓梯照片在卷可憑（見本院卷一第101頁、卷二第135、
    225頁），第1階加計第2階之級高並未超過100公分，可認上
    開樓梯屬於高度在1公尺以下，依上開建築技術規則規定，
    得免裝設扶手，系爭樓梯未裝設扶手，並未違反上開建築技
    術規範。又系爭樓梯各階寬度經兩造會同測量均為98公分，
    有測量照片在卷可稽（見本院卷一第477、479、489、492頁
    ），與建築技術規則建築設計施工編第33條規定第4類建築
    物樓梯寬度應為75公分以上相符，並無原告所指樓梯窄小之
    情形。至原告所指樓梯凹凸不平一節，固提出雷射水平儀測
    量照片為證（見本院卷二第228-241頁）。然系爭樓梯材質
    為木地板，由卷附照片（見本院卷二第225頁）目視觀察，
    尚稱平坦，並無顯著局部突起或凹陷，縱認依原告測量結果
    第2階梯面左右兩側有高低落差，然梯面既由板材拼接而成
    ，木地板加計止滑條厚度，形成梯面測量時高低落差，至多
    僅構成梯面輕微傾斜，而不至影響消費者通行，亦無造成踩
    踏失足之危險。
　3.原告另主張系爭樓梯止滑條僅2.5公分、未加註警語標示、
    妝髮區之化妝品、髮品使用時易有濕氣、粉末飄散於地，造
    成樓梯濕滑云云。依卷附照片（見本院卷一第451頁、卷二
    第225頁）目視觀察，系爭樓梯2階梯面邊緣均設有鋁製止滑
    條，外觀順平，該止滑條為銀色，上有刻紋，與木質梯面顏
    色明顯不同，使行人容易區辨，難認被告有何違反止滑條設
    置規範；另原告指稱粧髮區化妝品粉末飄散、髮品使用產生
    濕氣，造成樓梯濕滑云云。惟本院當庭勘驗現場監視錄影畫
    面，勘驗結果：「錄影畫面拍攝空間內有7 人在活動，畫面
    左邊出現1位男性招呼原告上樓梯，並且禮讓原告先行，原
    告踏上第2階時突然跌倒，往前趴地」，並有勘驗筆錄、監
    視錄影畫面截圖在卷可參（見本院卷一第353頁、卷2第123-
    133頁），當時原告左腳踩上第1階，身體尚直立平穩，右腳
    踩上第2階時，並無一般人因地面濕滑，踩地時步伐位移之
    情形，倘若因地面濕滑而跌倒，以人類站立步行時身體重心
    在臀部，有較大可能性應該是臀部著地，佐以原告自承當時
    腳穿具止滑功能之運動鞋（見本院卷一第169頁、187-191頁
    ），其因地面濕滑而跌倒之可能性極低。本件原告並未舉證
    證明系爭樓梯於事故發生時有濕滑之情形，自難單憑其事後
    臆測之詞遽以認定。又依原告當時平穩踩踏樓梯第1階，且
    該日已多次進出行走該樓梯，可見其對於該處設置樓梯，已
    有認知，其跌倒與系爭樓梯有無標註警語並無關連。
　4.至於原告另指稱被告公司員工自原告前快速經過阻擋原告通
    行、員工上樓梯擠壓空間，致其無從注意樓梯而摔倒云云。
    惟依上開勘驗結果，原告上樓梯時，其前方並無任何人員經
    過，而陪同原告上樓梯之員工，除指引原告行進方向外，亦
    跟隨原告左後側上樓，並無擠壓原告之情形，見原告跌倒後
    亦快速上前扶持，尚難認有原告所指受僱人執行職務之不法
    行為。
　㈣依上，被告設置之系爭樓梯既無違反建築技術規範，難認有
    危害消費者安全之情形，依客觀事實觀察，任何人行經該樓
    梯，通常不致發生同樣損害結果，應認系爭樓梯之設置與原
    告所受傷害之間，不具相當因果關係。原告並未證明其所指
    之責任原因事實與所受損害間具有相當因果關係，其請求被
    告賠償所受財產上、非財產上之損害，礙難准許。
五、綜上，原告依侵權行為法律關係、消費者保護法第7條等規
    定，請求被告給付1,305,838元，及自起訴狀繕本送達翌日
    起至清償日止，按年息5%計算之利息，為無理由，應予駁回
    。又原告之訴既經駁回，其假執行之聲請即失所附麗，併予
    駁回。
六、本件事證已臻明確，兩造其餘攻擊防禦方法及證據，核與判
    決結果不生影響，爰不逐一論述。
七、訴訟費用負擔之依據：民事訴訟法第78條。依職權確定訴訟
    費用額為13,969元（第一審裁判費），由原告負擔。　
中　　華　　民　　國　　111 　年　　8 　　月　　19　　日
                  臺北簡易庭  法  官　張瓊華
上列正本係照原本作成。
如不服本判決，應於判決送達後20日內向本院（臺北市○○○路0段
000巷0號）提出上訴狀（須附繕本）。如委任律師提起上訴者，
應一併繳納上訴審裁判費。
中　　華　　民　　國　　111 　年　　8 　　月　　19　　日
　　　　　　　　　　　　　　　書記官  賴敏慧